臺灣雲林地方法院刑事協商判決　　　　　95年度易字第294號
公　訴　人　臺灣雲林地方法院檢察署檢察官
被　　　告　乙○○
　　　　　　　　　　　巷7號
被　　　告　丁○○
　　　　　　　　　　　巷7號
被　　　告　丙○○
　　　　　　　　　　　號
被　　　告　甲○○○
共　　　同
選任辯護人　林金陽律師
上列被告因違反農會法案件，經檢察官提起公訴（94年度選偵字
第7 號），後聲請改依協商程序而為判決，本院判決如下：
    主  文
乙○○共同農會選舉，對於有選舉權之人，交付財物，而約其選
舉權為一定之行使，處有期徒刑陸月，如易科罰金，以銀元佰
元即新臺幣玖佰元折算壹日。並應向雲林縣觀護志工協進會支付
新臺幣拾伍萬元。
丁○○共同農會選舉，對於有選舉權之人，交付財物，而約其選
舉權為一定之行使，處有期徒刑陸月，如易科罰金，以銀元佰
元即新臺幣玖佰元折算壹日。並應向雲林縣觀護志工協進會支付
新臺幣拾萬元。
丙○○共同農會選舉，對於有選舉權之人，行求財物，而約其選
舉權為一定之行使，處有期徒刑陸月，如易科罰金，以銀元佰
元即新臺幣玖佰元折算壹日，緩刑貳年。
甲○○○共同農會選舉，對於有選舉權之人，行求財物，而約其
選舉權為一定之行使，處有期徒刑柒月，緩刑貳年。
    事實及理由
一、犯罪事實：
    乙○○為北港鎮農會第15屆代表及理事候選人，丁○○及丙○○、甲○○○分別為乙○○之夫及朋友。緣己○○於民國
    93年12月6 日向雲林縣政府登記為北港鎮農會總幹事候聘人
    ，因總幹事之聘任需獲得5 名以上農會理事之投票支持，己○○乃與乙○○、吳福吉、吳金城、蔡清潭、徐振東約定彼
    此合作，互相支持對方競選理事及總幹事，並將乙○○等5
    人列為其所支持之理事候選人，再與其胞兄戊○○（已歿，
    由本院另為不受理判決）、乙○○、丁○○、庚○○（由本
    院另行審結）、丙○○及甲○○○等人共同基於農會選舉行
    賄之犯意聯絡及行為分擔，對於北港鎮農會該次選舉有投票
    權之人為下列行為：
  (一)由己○○委由戊○○於94年2 月農曆過年後至同年2 月25日
    之理事選舉前某日上午，攜帶裝有新台幣（下同）10萬元之
    茶葉禮盒，前往同額競選之北港鎮農會代表候選人壬○○住
    處，行求壬○○投票支持己○○所提出之乙○○、吳福吉、
    吳金城、蔡清潭、徐振東等5 名理事候選人，因壬○○另有
    支持的理事候選人，遂將上開茶葉禮盒及10萬元退還給戊○○。嗣己○○偕同戊○○再度前往壬○○住處，並將其所支
    持之上開5 名理事候選人登記號碼寫在字條上，要求壬○○
    支持，表示「如果剛好，會請你喝涼水」以行求壬○○。己○○又於94年2 月19日至同年2 月28日間，委由庚○○向已
    當選為北港鎮農會代表之辛○○行求財物，庚○○遂邀請辛○○前往其住處，以現金10萬元行求辛○○投票支持己○○
    所支持之上開5 名理事候選人，但為辛○○所拒絕。嗣乙○○於94年2 月28日晚上8 時30分許以電話聯絡庚○○，要求
    庚○○翌日再次向辛○○行求財物，並將金額加碼至20 萬
    元，惟嗣後庚○○並未再度行求辛○○。
  (二)乙○○於94年2 月參選北港鎮農會代表期間，以每票1,000
    元之代價，連續向北港鎮農會會員行求或交付財物，其中有
    委由丁○○於94年2 月16日晚間，與綽號「阿興」之真實姓
    名不詳成年男子，前往有北港鎮農會代表選舉權之李金泉住
    處，以現金1,000 元，交付與李金泉，與李金泉約定投票予
    乙○○。乙○○另透過丙○○於94年2 月18日以1,000 元向
    「郭燈」及「吳榮顯」等2 名北港鎮農會會員行求財物，
    以尋求該2 人投票支持乙○○出任代表。乙○○復於94年3
    月1 日晚上偕同甲○○○前往已當選北港鎮農會代表之陳萬
    福住處，以數萬元之金額行求陳萬福，以尋求陳萬福投票支
    持乙○○參選北港鎮農會理事。
二、證據：除被告乙○○、丁○○、丙○○及甲○○○於本院準
    備程序時均為有罪之陳述外，另有下列證據：
    犯罪事實(一)部分
    (一)證人辛○○於94年10月3日在雲林縣調查站之調查筆錄。
    (二)證人辛○○於94年10月3日在檢察官訊問時之偵訊筆錄。
    (三)證人壬○○於94年10月3日在雲林縣調查站之調查筆錄。
    (四)證人壬○○於94年10月3日在檢察官訊問時之偵訊筆錄。
    (五)同案被告己○○於94年10月3 日在雲林縣調查站之調查筆
      錄。
    (六)同案被告己○○於94年10月3 日在檢察官訊問時之偵訊筆
      錄。
    (七)同案被告庚○○於94年10月3 日在雲林縣調查站之調查筆
      錄。
    (八)同案被告庚○○於94年10月3 日在檢察官訊問時之偵訊筆
      錄。
    (九)同案被告庚○○於95年5 月18日在檢察官偵訊時之偵訊筆
      錄(十)同案被告己○○、戊○○於94年2 月23日至94年2 月
      25日之通訊監察譯文。
    (十)被告乙○○及同案被告庚○○於94年2 月28日之通訊監察
      譯文。
    犯罪事實(二)部分
    (一)被告乙○○於94年10月3日在雲林縣調查站之調查筆錄。
    (二)被告乙○○於94年10月3日在檢察官訊問時之偵訊筆錄。
    (三)被告乙○○於94年10月3 日在本院羈押訊問時之訊問筆錄
      。
    (四)被告丙○○於94年10月3 日在雲林縣調查站之調查筆錄。
    (五)被告丙○○於94年10月3日在檢察官訊問時之偵訊筆錄。
    (六)被告丙○○於95年5月18日在檢察官訊問時之偵訊筆錄。
    (七)被告甲○○○於94年10月3 日在雲林縣調查站之調查筆錄
      。
    (八)被告甲○○○於94年10月3 日在檢察官訊問時之偵訊筆錄。
    (九)證人李金泉於94年10月3 日在雲林縣調查站之調查筆錄。
    (十)證人李金泉於94年10月3日在檢察官訊問時之偵訊筆錄。
    (十一)證人陳萬福於94年10月3日在雲林縣調查站之調查筆錄。
    (十二)證人陳萬福於94年10月3 日在檢察官訊問時之偵訊筆錄。
    (十三)被告乙○○與綽號「隊長」之真實姓名年籍不詳男子於94
      年2 月17日之通訊監察譯文。
    (十四)被告乙○○及丁○○於94年2 月17日之通訊監察譯文。
    (十五)被告乙○○及被告丙○○於94年2 月18日之通訊監察譯文
      。
    (十六)被告乙○○與王春桂於94年2 月19日、94年3 月2 日之通
      訊監察譯文。
    (十七)被告乙○○及甲○○○94年3 月3 日之通訊監察譯文。
三、本件經檢察官與被告於審判外達成協商之合意且被告已認罪
    ，其合意內容為：
    (一)被告乙○○願受科刑範圍為有期徒刑6 月之宣告。並願向
      雲林縣觀護志工協進會捐款新臺幣15萬元。
    (二)被告丁○○願受科刑範圍為有期徒刑6 月之宣告。並願向
      雲林縣觀護志工協進會捐款新臺幣10萬元。
    (三)被告丙○○願受科刑範圍為有期徒刑6 月之宣告，得宣告
      緩刑。
    (四)被告甲○○○願受科刑範圍為有期徒刑7 月之宣告，得宣
      告緩刑。
    經查，上開協商合意並無刑事訴訟法第455 條之4 第1 項所
    列情形之一，檢察官聲請改依協商程序而為判決，本院爰不
    經言詞辯論，於協商合意範圍內為協商判決，合予敘明。
四、新舊法比較
    查被告等行為後，刑法已於94年2 月2 日修正公布，並於95
    年7 月1 日施行。按行為後法律有變更者，適用行為時之法
    律，但行為後之法律有利於行為人者，適用最有利於行為人
    之法律，現行刑法第2 條第1 項定有明文又以本次刑法修正
    之比較新舊法，應就罪刑有關之共犯、未遂犯、想像競合犯
    、牽連犯、連續犯、結合犯，以及累犯加重、自首減輕暨其
    他法定加減原因（如身分加減）與加減例等一切情形，綜其
    全部罪刑之結果而為比較，最高法院95年5 月23日著有95年
    度第8 次刑庭會議決議可資參照。經查：
  (一)本件被告行為時刑法第41條第1 項前段規定：「犯最重本刑
    為五年以下有期徒刑以下之刑之罪，而受六個月以下有期徒
    刑或拘役之宣告，因身體、教育、職業、家庭之關係或其他
    正當事由，執行顯有困難者，得以一元以上三元以下折算一
    日，易科罰金。」，又受刑人行為時之易科罰金折算標準，
    修正前罰金罰鍰提高標準條例第2 條前段（現已刪除）規定
    ，就其原定數額提高為100 倍折算1 日，則本件被告行為時
    之易科罰金折算標準，應以銀元100 元以上300 元以下折算
    1 日，經折算為新臺幣後，應以新臺幣300 元以上900 元以
    下折算為1 日。惟95年7 月1 日修正公布施行之刑法第41條
    第1 項前段則規定：「犯最重本刑為五年以下有期徒刑以下
    之刑之罪，而受六個月以下有期徒刑或拘役之宣告者，得以
    新臺幣一千元、二千元或三千元折算一日，易科罰金。」，
    是修正後刑法易科罰金折算標準已由銀元100 元以上300 元
    以下即新臺幣300 元以上900 元以下折算1 日，提高為以新
    臺幣1,000 元、2,000 元或3,000 元折算1 日，比較修正前
    後之易科罰金折算標準，以95年7 月1 日修正公布施行前之
    規定，較有利於受刑人，則應依刑法第2 條第1 項前段，適
    用修正前刑法第41條第1 項前段規定，定其折算標準。
   (二)農會法第47條之1 第1 項法定刑為罰金部分：被告行為後
     ，刑法第33條第5 款業經修正，修正後刑法第33條第5 款
     規定「罰金：新臺幣一千元以上，以百元計算之。」，與
     修正前刑法第33條第5 款規定「罰金：一元以上。」不同
     。比較新舊法結果，以舊法較有利於行為人，故依刑法第2
     條第1 項前段規定，本案關於農會法47條之1 第1 項之法
     定刑罰金部分，自應適用行為時之法律即修正前刑法第33
     條第5 款規定。
   (三)綜上，本件以適用修正前刑法之相關規定對被告最為有利
     ，故就上開須新舊法比較部分法條均適用修正前刑法之規
     定。
   (四)被告行為後，刑法第28條：「二人以上共同實施犯罪之行
     為者，皆為正犯」，已修正為「二人以上共同實行犯罪之
     行為者，皆為正犯」，新法僅作定義上之修正，使適用更
     為明確，不生新舊法比較問題，無現行刑法第2 條第1 項
     之適用，應適用修正後刑法第28條規定。
   (五)刑法第74條關於緩刑之規定，因本案被告行為時均係在95
     年7 月1 日前，依據最高法院95年度第8 次刑事庭會議決
     議，無新舊法比較問題，應適用95年7 月1 日修正生效之
     緩刑規定。
五、應適用之法條：刑事訴訟法第455條之4第2項、第455條之8
    、第455 條之2 第1 項第1 款、第4 款，農會法第47條之1
    第1 項第2 款，刑法第11條前段、第2 條第1 項前段、第28
    條、第74條第1 項第1 款，修正前刑法第41條第1 項前段，
    罰金罰鍰提高標準條例第1 條前段，刪除前罰金罰鍰提高標
    準條例第2 條。
六、本判決除有刑事訴訟法第455 條之4 第1 項第1 款、第2 款
    、第4 款、第6 款、第7 款所定情形之一，或違反同條第2
    項規定者外，不得上訴。
七、如不服本件判決，得自收受判決送達之日起10日內，向本院
    提出上訴書狀，上訴於第二審法院。
中　　華　　民　　國　　96　　年　　2 　　月　　27　　日
                  刑事第一庭    法  官  楊昱辰
以上正本證明與原本無異。
                                書記官  黃秋萍
中　　華　　民　　國　　96　　年　　3 　　月　　3 　　日
附錄法條：農會法第47條之1
農會之選舉有左列行為之一者，處3 年以下有期徒刑，得併科3
萬元以下罰金：
一、有選舉權之人，要求、期約或收受財物或其他不正利益，而
    許以不行使其選舉權或為一定之行使者。
二、對於有選舉權之人，行求、期約或交付財物或其他不正利益
    ，而約其不行使選舉權或為一定之行使者。
三、對於候選人行求、期約或交付財物或其他不正利益，而約其
    放棄競選或為一定之競選活動者。
四、候選人要求、期約或收受財物或其他不正利益，而許以放棄
    競選或為一定之競選活動者。
犯前項之罪者，所收受之財物沒收之。如全部或一部不能沒收時
，追徵其價額。
